【裁判字號】    98,親,58
【裁判日期】    990212
【裁判案由】    確認親子關係不存在
【裁判全文】
臺灣新竹地方法院民事判決                98年度親字第58號
原      告  乙○○
訴訟代理人  張秀菊律師
被      告  丙○○
上一人法定
代理人      甲○○
                      號
前列一人訴
訟代理人    陳慶禎律師
上列當事人間確認親子關係不存在事件，本院於民國99年2月6日
詞辯論終結，判決如下：
     主  文
確認原告乙○○與被告丙○○之親子關係不存在。
訴訟費用由被告負擔。
    事實及理由
一、原告起訴主張：原告乙○○與被告丙○○之母甲○○於民國
    98年3月30日結婚，婚後僅十日，甲○○即於98年4月10日產
    下一男嬰即被告丙○○，有戶籍謄本可稽。而因原告與被告
    丙○○之母甲○○係經由友人介紹認識，原告於97年5 月14
    日起服兵役，至98年5 月14日始退伍，故與甲○○相處的時
    間甚少，自認識交往至結婚僅年餘，故對於甲○○的來歷背
    景所知不多，但因確實曾與甲○○發生性關係，遂誤以為其
    懷的是自己的骨肉，且在甲○○的要求下與其完婚，然因甲○○在原告家中生產完，並坐完月子後，即藉故返回娘家，
    自此拒絕回到原告住所與原告同居，並將被告丙○○丟下給
    原告及原告母親照顧，對原告及子女不聞不問，但隨著被告
    丙○○漸長，原告與家人發覺被告丙○○的長相、習性等與
    原告毫無相似之處，心中起疑，於是前往台大醫院進行血緣
    鑑定，其鑑定結果確認被告丙○○與原告根本沒有血緣關係
    ，此有國立台灣大學醫學院附設醫院之診斷證明書及血緣鑑
    定報告書足憑，由於原告與被告丙○○之母甲○○結婚僅十
    日，被告甲○○即產下被告丙○○，故其顯非在原告與其母
    甲○○之婚姻關係存續期間所受胎，即被告丙○○無法依民
    法第1062條及第1063條之規定受婚生之推定，換言之，被告
    丙○○並非原告之婚生子女，原告自有提起本件確認親子關
    係不存在之訴之必要，以除去私法上身分地位不安之狀態，
    並聲明求為判決如主文所示。
二、被告則以：
    被告不爭執國立台灣大學醫學院附設醫院出具之診斷證明書
    及血緣鑑定報告書之真實性等語。
三、得心證之理由：
  (一)按非婚生子女，因其生父母嗣後結婚，在法律上當然視為
      婚生子女。故如嗣後發現其與生父間並無血緣關係，可由
      該子女、生母、生父或其他有利害關係之第三人，隨時提
      起確認親子關係不存在之訴，以除去其不實之親子關係 (
      最高法院63年第3 次民事庭會議決議(八)參照、見司法院
      第一期司法業務研究會民事法律問題研究彙編第2輯218頁
       )。此與須提起否認之訴否認其為婚生子女者，僅限於依
      民法第1062條及第1063條第1 項推定之婚生子女，此由規
      定否認子女訴訟之同法第1063條第2 項，明定否認對象係
      同條第1 項推定之婚生子女自明，故對不受上開推定之婚
      生子女否認其為婚生，例如妻之受胎非在婚姻關係存續中
      者，其所生子女即不受民法第1063條第2 項規定應提起否
      認之訴之限制，而得以一般確認親子關係不存在訴訟為之
      。至受推定之婚生子女，則無提起確認親子關係不存在之
      訴，以否認其為婚生之可言( 最高法院91年度台上字第12
      22號裁判要旨可資參照 )。
  (二)原告主張其與被告間並無具有真實之父子血緣關係等情，
      業經原告提出戶籍謄本、國立台灣大學醫學院附設醫院之
      血緣鑑定報告書、診斷證明書各一件附卷可稽，而該診斷
      證明書既明確記載：乙○○與丙○○於98年10月19日接受
      DNA 血緣關係鑑定，結果顯示可以排除乙○○與丙○○之
      血緣關係乙節，核與原告所陳情節相符，足見原告上開主
      張，要非無據。
  (三)又經本院依被告聲請向國立台灣大學醫學院附設醫院查詢
      如何確認被告係本人前往接受鑑定，亦經國立台灣大學醫
      學院附設醫院於99年1月28日以校附醫秘第0990000573 號
      函覆：原告與被告於98年10月19日至該院基因醫學部要求
      進行血緣鑑定，比對父子關係，該院核對身分過程如下：
      受檢者掛號後至該院基因醫學部門診核對、影印身分證明
      文件，記錄族譜包含本人簽名(幼童由監護人代簽)，按捺
      拇指指印或腳掌掌印、拍攝正面照片等，後由門診醫師確
      認身分證明文件，開立檢驗醫令，再採取檢體，並請受檢
      者確認檢體，並附具被告腳紋及照片為證，參以被告出生
      後即由原告及其家人共同照顧，並於戶籍上登記原告為被
      告之父親，則在原告欲確認與被告間有無具有真實父子血
      緣關係情形下，衡之常情，原告應無蓄意攜同另一名幼童
      前往進行血緣鑑定之必要，且原告在血緣鑑定結果出現前
      ，亦無法預知被告是否為其親生之子女，堪認原告所提上
      開血緣鑑定報告書及診斷證明書應屬實情，且被告其後亦
      於99年1 月27日由其母甲○○自原告處接回照顧。從而，
      原告提起本件訴訟，請求確認兩造間之親子關係不存在，
      核無不合，自應准許。
四、訴訟費用之依據：民事訴訟法第78條，判決如主文。
中    華    民    國    99    年     2    月    12    日
                  家事法庭法  官  王佳惠
以上正本係照原本作成。
如對本判決上訴，須於判決送達後20日之不變期間內，向本院提
出上訴狀
                          書記官  蔡玉嬌
中    華    民    國    99    年     2    月    12    日

司法院資訊處製作；財團法人民間司法改革基金會備份。
